臺灣高等法院刑事判決
109年度侵上訴字第241號
上  訴  人  
即  被  告  呂泳震


上列上訴人即被告因妨害性自主案件，不服臺灣新北地方法院10
9年度侵訴字第30、45號，中華民國109年6月16日第一審判決（
起訴案號：臺灣新北地方檢察署108年度偵字第33683號；追加起
訴案號：同署109年度偵字第2043號），提起上訴，本院判決如
下：
    主      文
上訴駁回。
    事實及理由
一、本案經本院審理結果，認第一審以上訴人即被告甲○○（下稱
    被告）犯刑法第227條第3項之對於14歲以上未滿16歲之女子
    為性交罪，共4罪，分別量處有期徒刑5月；應執行有期徒刑
    1年4月，核其認事用法及量刑均無不當，應予維持，並引用
    第一審判決書記載之事實、證據及理由（如附件）。
二、被告上訴意旨略以：
  ㈠被告於警詢、偵查及審判程序均自白犯罪且配合調查，已節
    省大量司法資源，被害人A女亦多次表示不希望被告入監服
    刑，實因A女家庭欠缺溫暖，遂於生活上非常依賴被告，故
    被告入監服刑，反對A女有所傷害。原審法院未審酌上情，
    作為依刑法第57條所示之量刑依據，對被告從輕量刑，有量
    刑過重違誤。
  ㈡被告與A女為男女朋友，被告亦同為未成年人，性觀念不成熟
    ，法律智識不足，但發生性行為並未違反A女意願，A女亦表
    示不希望被告受刑事處罰，被告無實質違反刑法之惡性。是
    以被告犯罪情狀顯可憫恕，科以最低度刑應仍嫌過重，原審
    法院未依刑法第59條酌減刑度，量刑確有過重。
  ㈢原審法院以被告違犯本案後，於民國108年12月28、29日再與
    A女發生性交行為，難認有悔悟之意而未對被告宣告緩刑。
    然被告此等犯罪行為，另經檢察官起訴並將接受刑法評價並
    科以刑罰，本案竟將上開已提起公訴但未判決之犯罪行為，
    作為量刑及審酌是否准予宣告緩刑依據之一，進而不予宣告
    緩刑，顯然對被告前揭於108年12月28日、29日另外發生之
    犯罪行為重複評價，亦有違誤云云。
三、然依下列說明，被告上訴理由並不足採：
　㈠原審判決以被告之自白、證人即被害人Ａ女、證人即告訴人Ａ
    父各自於警詢及偵查中之證述暨內政部警政署刑事警察局10
    8年9月10日刑生字第1080081379號、108年11月8日刑生字第
    1088006355號鑑定書、性侵害案件代號與真實姓名對照表、
    新北市政府警察局新莊分局代號與真實姓名對照表、疑似性
    侵害案件證物採集單、性侵害案件驗證同意書、衛生福利部
    臺北醫院108年7月24日受理疑似性侵害事件驗傷診斷書、性
    侵害案件減少被害人重複陳述作業訊前訪視紀錄表、Ａ父手
    寫紀錄各1份、臉書訊息對話紀錄翻拍畫面共24張及個人頁
    面翻拍畫面2張等證據資料，認定被告對於14歲以上未滿16
    歲之女子為性交罪，共4罪之犯行，已詳敘所憑之證據與認
    定之理由，並無任何憑空推論之情事，亦與經驗法則、論理
    法則無違。
　㈡又刑之量定，乃法律賦予法院自由裁量之事項，倘於科刑時
    ，已以行為人之責任為基礎，並斟酌刑法第57條所列各款事
    項，而未逾越法定刑度，即難謂違法（最高法院100年度台
    上字第5301號判決意旨參照）。又刑事審判旨在實現刑罰權
    之分配正義，故法院對於有罪被告之科刑，應符合罪刑相當
    之原則，使輕重得宜，罰當其罪，此所以刑法第57條明定科
    刑時，應以行為人之責任為基礎，並審酌一切情狀，尤應注
    意該條所列10款事項，以為科刑輕重之標準。本件原審業以
    行為人之責任為基礎，逐一審認刑法第57條所列各事由及量
    刑因子，被告上訴理由所指-案發時年僅19歲、因年少衝動
    而犯下本案；A女亦表示不願對被告提起告訴，並親撰書信
    表示希望法院從輕量刑；與A女為性交之手段平和；犯罪後
    自始坦承犯行等情，均經原審衡酌考量在內，經反覆審慎斟
    酌後，在法定刑度內為刑之量定，並無違反經驗法則、論理
    法則、比例原則，或其他逾越法律所規定範圍，抑或濫用權
    限之情事，原審判決之量刑顯然並無何不當而構成應撤銷之
    事由可言。至被告所指入監服刑反而對A女造成傷害乙節，
    除顯為被告空言臆測之詞，亦非法定量刑衡酌依據事由，附
    此說明。
　㈢又犯罪之情狀顯可憫恕，認科以最低刑度仍嫌過重者，得酌
    量減輕其刑，刑法第59條固定有明文，而所謂「顯可憫恕」
    ，係指被告犯行有情輕法重之情，客觀上足以引起一般人同
    情，處以法定最低刑度仍失之過苛，尚堪憫恕之情形而言。
    經查，被告犯罪時雖為19歲之未成年人，亦未違反A女意願
    而與之發生性行為，A女亦表達同意對被告從輕量刑，然此
    均僅屬刑法第57條各款刑罰酌量之範疇，與其本案犯罪情狀
    有無顯可憫恕之處，得否適用刑法第59條規定無關。被告據
    此主張應依刑法第59條規定酌減其刑，難認有據。　
　㈣另受2年以下有期徒刑、拘役之宣告，而有刑法第74條第1項
    所列2款情形之一，認以暫不執行為適當者，得宣告2年以上
    5年以下之緩刑，刑法第74條第1項雖亦定有明文。惟宣告緩
    刑，除應具備刑法第74條所定條件外，法院應就被告有無再
    犯之虞，能否由於刑罰之宣告而策其自新，及有無可認為暫
    不執行刑罰為適當之情形等因素而為判斷，屬實體法上賦予
    法院得依職權裁量之事項（最高法院107年度台上字第4923
    號判決意旨參照）。關於本件不宜宣告緩刑部分，原審業於
    理由欄詳予說明：「查被告固未曾因故意犯罪受有期徒刑以
    上刑之宣告一節，有本院被告前案紀錄表1份可佐，然被告
    於本案因Ａ父提出告訴而歷經警詢及偵查程序後，應知悉未
    成年人之身心及智識發育尚非完足，未能清楚瞭解性行為之
    真義，為確保未成年人之性自主權法益不受侵害，應不得與
    未成年人發生性行為（無論違反意願與否），竟仍於108年1
    2月28日、同月29日，再以其生殖器插入Ａ女陰道之方式，對
    Ａ女為性交行為各1次得逞，並經新北地檢署檢察官以109 年
    度偵字第12667號起訴，此有該案起訴書及性侵害案件代號
    與真實姓名對照表各1份可參〈見原審卷第85頁至第86頁及限
    閱卷〉，難認被告已有悔悟之意，仍有再犯之虞，且未獲A女
    之父母諒解，實無從認定被告本案所宣告之刑以暫不執行為
    適當」等情，而不予以緩刑宣告，除無裁量權濫用之違誤外
    ，且被告既已明知為保護未成年人之性自主權，無論是否違
    反意願，均不得與14歲以上未滿16歲之女子（即A女）為性
    交，竟無視法律嚴厲禁制，輕率再犯，若未對被告執行適當
    刑罰，實無法裨益其之再社會化，難期預防及矯正之成效，
    揆諸前開實務見解，本件確實不宜宣告緩刑。另就被告上開
    於108年12月28日、同月29日，再以其生殖器插入Ａ女陰道之
    方式，對Ａ女為性交行為之犯行，原審並未做為科刑酌量事
    由（見原審判決第3頁第17行至第31行），亦無被告上訴意
    旨所指就該等犯行重複評價情事，末此敘明。
  ㈤基此，被告提起本件上訴，無非就原審之量刑反覆爭執，並
    未再有其他舉證為憑，實屬無據，應予駁回。
據上論斷，應依刑事訴訟法第373條、第368條，判決如主文。
本案經檢察官劉仕國、劉家瑜提起公訴，檢察官楊雅婷追加起訴
，被告提起上訴後，由檢察官壽勤偉到庭執行職務。　　
中　　華　　民　　國　　109 　年　　11　　月　　30　　日
                  刑事第十五庭  審判長法　官  劉興浪
                                      法　官  林怡秀
                                      法　官  古瑞君
以上正本證明與原本無異。
如不服本判決，應於收受送達後20日內向本院提出上訴書狀，其
未敘述上訴之理由者並得於提起上訴後20日內向本院補提理由書
（均須按他造當事人之人數附繕本）「切勿逕送上級法院」。
                                      書記官  林君縈
中　　華　　民　　國　　109 　年　　11　　月　　30　　日
附錄：本案論罪科刑法條全文
刑法第227條
對於未滿十四歲之男女為性交者，處3年以上10年以下有期徒刑
。
對於未滿十四歲之男女為猥褻之行為者，處6月以上5年以下有期
徒刑。
對於十四歲以上未滿十六歲之男女為性交者，處7年以下有期徒
刑。
對於十四歲以上未滿十六歲之男女為猥褻之行為者，處3年以下
有期徒刑。
第1項、第3項之未遂犯罰之。
附件
臺灣新北地方法院刑事判決　　　　　　 109年度侵訴字第30號
                                     109年度侵訴字第45號
公　訴　人　臺灣新北地方檢察署檢察官
被　　　告　甲○○
選任辯護人　黃聖堯律師
上列被告因妨害性自主案件，經檢察官提起公訴（108年度偵字
第33683號）及追加起訴（109年度偵字第2043號），被告於本院
準備程序中就被訴事實為有罪之陳述，經聽取當事人意見，本院
合議庭裁定由受命法官獨任進行簡式審判程序，判決如下：
    主  文
甲○○對於十四歲以上未滿十六歲之女子為性交，共肆罪，各處有
期徒刑伍月。應執行有期徒刑壹年肆月。
    事  實
一、甲○○於民國108年5月間，因返回其先前就讀國中而與正就讀
    該校之Ａ女（即代號AD000-A108300號、AD000-A000000 號女
    子，93年9月生，真實姓名年籍詳卷）認識，並成為男女朋
    友，其明知Ａ女當時為14歲以上未滿16歲之女子，雖未違反Ａ
    女之意願，仍基於對14歲以上未滿16歲之女子為性交之各別
    犯意，為下列犯行：
  ①於108年7月24日0時許、同日3時許及同日20時至24時許期間
    內之不詳時間，在其位於新北市○○區○○街00巷00○0號住處內
    ，以其生殖器插入Ａ女陰道之方式，對Ａ女為性交行為各1次
    得逞（共計3次）。
  ②於108年7月25日13時（即Ａ女與甲○○相約見面之時間）至同月
    30日1時49分許（即Ａ女驗傷時間）期間內之不詳時間，在其
    友人位於新北市泰山區某址之住處內，以其生殖器插入Ａ女
    陰道之方式，對Ａ女為性交行為1次得逞。嗣因甲○○○（代號A
    D000-A108300A號、AD000-A108312A號，真實姓名年籍詳卷
    ，下稱Ａ父）發現Ａ女遲未返家而察覺有異，經詢問Ａ女後報
    警處理，始悉上情。
二、案經Ａ父訴由新北市政府警察局新莊分局報告臺灣新北地方
    檢察署（下稱新北地檢署）檢察官偵查起訴。
    理  由
一、查被告甲○○本件所犯均係死刑、無期徒刑、最輕本刑為3年
    以上有期徒刑以外之罪，亦非屬高等法院管轄之第一審案件
    ，其於本院準備程序中就被訴事實為有罪之陳述，經本院告
    知簡式審判程序之旨，並聽取公訴人、被告及辯護人之意見
    後，認無不得或不宜改依簡式審判程序進行之處，爰依刑事
    訴訟法第273條之1第1項規定，裁定本件改依簡式審判程序
    審理，且依同法第273條之2規定，簡式審判程序之證據調查
    ，不受同法第159條第1項、第161條之2、第161條之3、第16
    3條之1及第164條至第170條等規定之限制，合先敘明。
二、上開犯罪事實，業據被告於警詢、偵查、本院準備程序及審
    理時均坦承不諱，並經證人即被害人Ａ女、證人即告訴人Ａ父
    各自於警詢及偵查中證述明確，復有內政部警政署刑事警察
    局108年9月10日刑生字第1080081379號、108年11月8日刑生
    字第1088006355號鑑定書、性侵害案件代號與真實姓名對照
    表、新北市政府警察局新莊分局代號與真實姓名對照表、疑
    似性侵害案件證物採集單、性侵害案件驗證同意書、衛生福
    利部臺北醫院108年7月24日受理疑似性侵害事件驗傷診斷書
    、性侵害案件減少被害人重複陳述作業訊前訪視紀錄表、Ａ
    父手寫紀錄各1份、臉書訊息對話紀錄翻拍畫面共24張及個
    人頁面翻拍畫面2 張附卷可稽（以上起訴部分，見108年度
    偵字第33683號卷第31頁至第39頁、第41頁、第57頁至第60
    頁、第63頁至第66頁、第79頁至第91頁、第105頁至第117 
    頁、第137頁；108年度偵字第33683 號彌封卷第3頁至第11
    頁、第13頁、第14頁）、指認犯罪嫌疑人紀錄表、Ａ女手繪
    現場圖、內政部警政署刑事警察局108年10月17日刑生字第1
    080087943號鑑定書、性侵害案件代號與真實姓名對照表、
    代號與真實姓名對照表、性侵害犯罪事件通報表、新北市立
    聯合醫院108年7月30日受理疑似性侵害事件驗傷診斷書、性
    侵害案件驗證同意書及疑似性侵害案件證物採集單各1份附
    卷可稽（以上追加起訴部分，見109年度偵字第2043號卷第3
    5頁至第37頁、第39頁至第41頁；109年度偵字第2043號彌封
    卷第1頁、第3頁、第5頁、第6頁、第9頁至第16頁），足認
    被告上開任意性自白確與事實相符，堪以採信，是以本案事
    證明確，被告前揭犯行洵堪認定，應予依法論科。
三、經查，Ａ女係於93年9月出生，於本件案發時為14歲以上未滿
    16歲之女子，被告則甫滿19歲等節，有Ａ女之代號與真實姓
    名對照表及其等之個人戶籍資料查詢結果列印資料各1份在
    卷可憑，是核被告所為，均係犯刑法第227條第3項之對於14
    歲以上未滿16歲之女子為性交罪。至被告對Ａ女所為共4 次
    性交行為，其各次行為均係為滿足各次性交犯意而為，且時
    間均不相同，衡諸一般社會觀念，被告上開犯行明顯可得區
    分，在刑法評價上，各具獨立性，顯然犯意各別、行為互殊
    ，應予分論併罰。爰以行為人之責任為基礎，審酌被告於案
    發時明知Ａ女為14歲以上未滿16歲之少女，身心未臻成熟，
    尚未具備完全並正確決定其性自主之判斷能力，竟為滿足其
    私慾，而對Ａ女為上開性交行為，有礙於Ａ女身心之健全發展
    ，所為殊非可取，惟念及被告於案發時甫滿19歲，因年少衝
    動而犯下本案，且Ａ女亦表示不願對被告提起告訴，並親撰
    書信表示希望法院從輕量刑等節（見108年度偵字第33683號
    卷第23頁、109年度偵字第2043號卷第29頁、本院109年度侵
    訴字第30號卷第51頁），兼衡被告與Ａ女為性交之手段平和
    、自身智識程度、於本院審理時所述之家庭經濟與生活狀況
    （含被告之父及祖母均領有輕度身心障礙證明，見本院109
    年度侵訴字第30號卷第91頁、第93頁）及犯罪後雖自始坦承
    犯行，然迄未與Ａ父達成和解之犯後態度等一切情狀，分別
    量處如主文所示之刑，並定其應執行之刑，以資懲儆。
四、又按緩刑為法院刑罰權之運用，旨在獎勵自新，祇須合於刑
    法第74條所定之條件，法院本有自由裁量之職權。關於緩刑
    之宣告，除應具備一定條件外，並須有可認為以暫不執行刑
    罰為適當之情形，始得為之。法院行使此項裁量職權時，應
    受比例原則、平等原則等一般法律原則之支配；但此之所謂
    比例原則，指法院行使此項職權判斷時，須符合客觀上之適
    當性、相當性及必要性之價值要求，不得逾越，用以維護刑
    罰之均衡；而所謂平等原則，非指一律齊頭式之平等待遇，
    應從實質上加以客觀判斷，對相同之條件事實，始得為相同
    之處理，倘若條件事實有別，則應本乎正義理念，予以分別
    處置，禁止恣意為之，俾緩刑宣告之運用，達成客觀上之適
    當性、相當性與必要性之要求（最高法院99年度台上字第79
    94號判決意旨參照）。查被告固未曾因故意犯罪受有期徒刑
    以上刑之宣告一節，有臺灣高等法院被告前案紀錄表1份可
    佐，然被告於本案因Ａ父提出告訴而歷經警詢及偵查程序後
    ，應知悉未成年人之身心及智識發育尚非完足，未能清楚瞭
    解性行為之真義，為確保未成年人之性自主權法益不受侵害
    ，應不得與未成年人發生性行為（無論違反意願與否），竟
    仍於108年12月28日、同月29日，再以其生殖器插入Ａ女陰道
    之方式，對Ａ女為性交行為各1次得逞，並經新北地檢署檢察
    官以109年度偵字第12667號起訴，此有該案起訴書及性侵害
    案件代號與真實姓名對照表各1份可參（見本院109年度侵訴
    字第30號卷第85頁至第86頁及限閱卷），難認被告已有悔悟
    之意，仍有再犯之虞，且未獲甲○○○母諒解，實無從認定被
    告本案所宣告之刑以暫不執行為適當，自不宜宣告緩刑，是
    被告及辯護人請求本院給予緩刑宣告，礙難准許，附此敘明
    。
據上論斷，應依刑事訴訟法第273條之1第1項、第299條第1項前
段，刑法第227條第3項、第51條第5款，判決如主文。
本案經檢察官劉仕國、劉家瑜偵查起訴、檢察官楊雅婷追加起訴
，由檢察官高肇佑到庭執行公訴。
中    華    民    國   109    年    6     月    16    日
                  刑事第四庭  法  官  洪振峰
上列正本證明與原本無異。
如不服本判決，應於判決送達後20日內敘明上訴理由，向本院提
出上訴狀 (應附繕本) ，上訴於臺灣高等法院。其未敘述上訴理
由者，應於上訴期間屆滿後20日內向本院補提理由書「切勿逕送
上級法院」。
                              書記官  李儀靜
中    華    民    國   109    年    6     月    18    日
附錄本案論罪科刑法條：
中華民國刑法第227條
（未成年人）
對於未滿十四歲之男女為性交者，處3年以上10年以下有期徒刑
。
對於未滿十四歲之男女為猥褻之行為者，處6月以上5年以下有期
徒刑。
對於十四歲以上未滿十六歲之男女為性交者，處7年以下有期徒
刑。
對於十四歲以上未滿十六歲之男女為猥褻之行為者，處3年以下
有期徒刑。
第1項、第3項之未遂犯罰之。